臺灣桃園地方法院民事判決　　　　　　 110 年度訴字第80號
原　　　告　徐蓮英　
訴訟代理人　江曉俊律師
　　　　　　湯凱立律師
被　　　告　沈錫慶　
訴訟代理人　朱光仁律師
被　　　告　沈梁鳳英
訴訟代理人　劉彥呈律師
上列當事人間請求損害賠償等事件，本院於民國110年9月2日言
詞辯論終結，判決如下：
    主  文
被告沈錫慶應給付原告新臺幣伍拾萬元，及自民國一一○年二月
二日起至清償日止，按週年利率百分之五計算之利息。
原告其餘之訴駁回。
訴訟費用由被告沈錫慶負擔三分之一，餘由原告負擔。
本判決第一項得假執行，但被告沈錫慶以新臺幣伍拾萬元為原告
預供擔保後，得免為假執行。
    事實及理由
一、原告主張：
  ㈠原告與被告沈錫慶原為婚外情之情侶，後經被告沈錫慶之元
    配即被告沈梁鳳英發現後，於民國109 年3 月15日簽訂外遇
    和解書（下稱系爭和解書），約定由原告給付精神慰撫金新
    臺幣（下同）20萬元予被告沈梁鳳英，並於系爭和解書第7
    條約定：「甲乙雙方皆願對此事件行保密義務，違者賠償他
    方50萬元懲罰性償金」，並於最末「註」處約定「和解後沈
    錫慶再跟徐蓮英糾纏求償50萬元整不得議價」（下稱註一約
    定），並經被告2 人按壓指紋於該約定之上；另約定「和解
    後徐蓮英再與我先生沈錫慶糾纏求償50萬元整不得議價」（
    下稱註二約定），經原告按壓指紋於該約定上，原告即依約
    於109 年3 月15日與被告沈錫慶脫離情侶關係。
  ㈡其後被告沈錫慶仍持續以電話或透過訴外人黃春芳以不同形
    式之方法騷擾原告，並謊稱已為單身狀態，並經由黃春芳以
    通訊軟體LINE傳送其變造配偶欄為空白之身分證件予原告，
    使原告誤信被告沈錫慶現為單身狀態後，於109 年9 月11日
    、同年月30日與其出遊。嗣後被告沈梁鳳英竟於109 年10月
    9 日旋即知情原告與被告沈錫慶出遊等情，並要求原告履行
    系爭和解書註二約定，應認被告二人係合謀騷擾原告並欲以
    此向原告請求賠償金；另被告二人於109 年11月7 日於黃春
    芳家中告知黃春芳系爭和解書之內容，實已違反系爭和解書
    第7 條之約定。被告二人行為顯屬故意以背於善良風俗之方
    法，加損害於原告致原告精神痛苦，並逾越社會通念所得容
    忍程度，侵害原告人格權且情節重大，並使原告心生恐懼，
    致身體健康權受有損害等語。為此，爰依註一約定、民法第
    184 條第1 項後段、第195 條第1 項請求被告沈錫慶給付50
    萬元。依系爭和解書第7 條請求被告沈梁鳳英給付50萬元，
    依民法第184 條第1 項後段、第195 條第1 項請求被告沈梁
    鳳英給付50萬元等語。並聲明：1.被告沈錫慶應給付原告50
    萬元，及自起訴狀繕本送達翌日起至清償日止，按週年利率
    百分之五計算之利息。2.被告沈梁鳳英應給付原告100 萬元
    ，及自起訴狀繕本送達翌日起至清償日止，按週年利率百分
    之五計算之利息。
二、被告方面：
  ㈠被告沈錫慶：
  1.依系爭和解書之文義以觀，伊並非系爭和解書之契約當事人
    ，縱伊曾於系爭和解書之註一約定、註二約定上按壓指印，
    亦難以當然推論其已由第三關係人轉變為契約當事人，故伊
    自無所謂違反系爭和解書義務可言，原告此部分主張應屬無
    據。
  2.伊並未主動聯繫並接觸原告，會面皆為原告或黃春芳所安排
    ，實為兩情相悅何來騷擾糾纏之情，況伊與黃春芳通話及聯
    繫，亦對於原告不構成騷擾糾纏，上情亦經本院家事法庭10
    9 年度家護字第655 號裁定、109 年度訴字第2454號判決認
    定在案等語，資為抗辯。並聲明：⑴原告之訴及假執行聲請
    均駁回。⑵如受不利判決，願供擔保請准宣告免為假執行。
  ㈡沈梁鳳英：
  1.原告主張伊於109 年11月7 日至黃春芳家中告知其系爭和解
    書內容云云，然實則為伊於同年7 月間經黃春芳告知，原告
    於同年5 、6 月間與黃春芳出遊時將系爭和解書內容告知黃
    春芳，故應為原告自身違反系爭和解書第7 條之約定。
  2.原告自身於簽署系爭和解書後仍與被告沈錫慶多次出遊並有
    親密行為，確實違反系爭和解書內容，原告反稱伊與被告沈
    錫慶合謀故意誣指原告侵害伊之配偶權云云，原告卻未舉證
    證明以實其說，故原告主張顯與事實不相符，其請求應不足
    採等語，資為抗辯。並聲明：原告之訴駁回。
三、經查，原告與被告沈梁鳳英於109 年3 月15日曾簽有系爭和
    解書，註一及註二約定分別係原告方及被告沈梁鳳英所書，
    原告、被告沈錫慶與被告沈梁鳳英均有在註一、註二約定處
    按捺手印。被告沈錫慶嗣於109 年8 月間將修圖為配偶欄空
    白之身分證照片，透過證人黃春芳用通訊軟體LINE訊息傳給
    原告，原告於109 年9 月11日、同年月30日與被告沈錫慶出
    遊等情，有系爭和解書影本1 紙在卷可稽（見本院卷一第12
    頁），並為兩造所不爭執（見本院卷一第157 、159 、196
    頁），自堪信為真實。
四、本件之爭點為：
   ㈠被告沈錫慶是否受註一約定之拘束？
   ㈡若被告沈錫慶受註一約定之拘束，被告沈錫慶是否違反註
     一約定？
   ㈢被告沈梁鳳英是否有於109 年11月7 日告知黃春芳系爭和
     解書之內容？
   ㈣被告沈梁鳳英是否有與被告沈錫慶合謀騷擾原告，並以被
     告沈錫慶接近原告之方式，欲向原告索取賠償？若有，是
     否構成民法第184 條第1 項後段之侵權行為？
五、被告沈錫慶是否受註一約定之拘束？
  ㈠按解釋意思表示，應探求當事人之真意，不得拘泥於所用之
    辭句，民法第98條定有明文。而真意何在，應通觀契約全文
    ，斟酌訂立契約當時及過去之事實、交易上之習慣等其他一
    切證據資料，本於經驗法則及誠信原則，從契約之主要目的
    及經濟價值作全盤之觀察，以為其判斷之基礎。次按當事人
    互相表示意思一致者，無論其為明示或默示，契約即為成立
    。當事人對於必要之點，意思一致，而對於非必要之點，未
    經表示意思者，推定其契約為成立，關於該非必要之點，當
    事人意思不一致時，法院應依其事件之性質定之；稱和解者
    ，謂當事人約定，互相讓步，以終止爭執或防止爭執發生之
    契約。民法第153 條、第736 條分別定有明文。從而契約成
    立之判斷上，最重要的是雙方是否皆願意受有契約拘束的意
    思，而雙方當事人是否皆受契約拘束之意思，應綜合契約成
    立過程所顯示的事實，從客觀觀察者之角度，依誠信原則，
    斟酌交易習慣，合理認定之。且和解並非要式契約，只要雙
    方意思表示一致即可成立，並不以做成書面為必要。
  ㈡經查，系爭和解書乃是因原告與被告沈錫慶外遇所書，雖系
    爭和解書立約人為甲方：沈梁鳳英、乙方：徐蓮英，然細觀
    註一及註二約定，註二約定為被告沈梁鳳英所書，明確可知
    係為避免原告糾纏被告沈錫慶所設之規定，而註一約定為原
    告方（原告或原告之子彭澤輝，見本院卷一第194-195 頁）
    所書，依常理判斷，自係為避免被告沈錫慶糾纏原告所訂之
    懲罰規定，且因原告係與被告沈錫慶交往，註一約定所約束
    之人應係被告沈錫慶，而非被告沈梁鳳英無疑，且若和解後
    被告沈錫慶再與原告糾纏，原告自應係向被告沈錫慶請求賠
    償，而非向被告沈梁鳳英求償，故註一約定顯係為原告與被
    告沈錫慶所設，又原告與被告沈錫慶既均於註一約定處按捺
    手印，顯見雙方對註一約定達成意思表示一致，均願意受註
    一約定之拘束。雖被告沈梁鳳英稱被告沈錫慶對註一約定之
    內容不清楚，但系爭和解書既係為原告與被告沈錫慶交往一
    事所做，被告沈錫慶自當了解該內容為是，且被告沈錫慶應
    知於和解書上按捺手印應生一定之法律效果，自無不知內容
    之理，故被告沈錫慶應受註一約定之拘束，若有糾纏原告之
    情形，原告自得依註一約定向被告沈錫慶請求賠償。
六、被告沈錫慶是否違反系爭和解書註一約定？
  ㈠按所謂「糾纏」係指糾結纏繞、牽扯不清、煩擾不休之意。
    《聊齋志異．卷二．董生》：「勿復相糾纏，我行且死。」
    《花月痕》第一回：「今日到這裡，明日到那裡，說說笑笑
    ，都無妨礙，只不要拖泥帶水、糾纏不清，才好呢！」。
  ㈡經查，被告沈錫慶於簽立系爭和解書後，將修圖為配偶欄空
    白之身分證照片，透過證人黃春芳用通訊軟體LINE訊息傳給
    原告，為被告所不爭執，且多次打電話及傳訊息給證人黃春
    芳，要求證人黃春芳代為連繫原告，又至訴外人徐貴英工作
    場所，要求徐貴英提供原告手機號碼，此有通訊軟體LINE對
    話截圖、手機截圖、徐貴英所書字據影本等件在卷可稽（見
    本院卷一第16至31頁、第275 頁），可知被告沈錫慶於簽立
    系爭和解書後，又多次聯繫原告之友人，請求代為聯繫原告
    或藉此獲取原告之聯絡方式，甚至傳送修圖為配偶欄空白之
    身分證照片，使原告誤信其已經離婚，並與之出遊，顯見被
    告沈錫慶有與原告糾纏，原告自得依系爭和解書註一約定，
    向被告沈錫慶求償。
  ㈢按實體法之非訟化不等同於程序法上之非訟化。「約定之違
    約金額過高者，法院得減至相當之數額，為民法第252 條所
    明定，惟此規定乃係賦與法院得依兩造所提出之事證資料，
    斟酌社會經濟狀況並平衡兩造利益而為妥適裁量、判斷之權
    限，非謂法院須依職權蒐集、調查有關當事人約定之違約金
    額是否有過高之事實，而因此排除債務人就違約金過高之利
    己事實，依辯論主義所應負之主張及舉證責任。況違約金之
    約定，為當事人契約自由、私法自治原則之體現，雙方於訂
    約時，既已盱衡自己履約之意願、經濟能力、對方違約時自
    己所受損害之程度等主、客觀因素，本諸自由意識及平等地
    位自主決定，除非債務人主張並舉證約定之違約金額過高而
    顯失公平，法院得基於法律之規定，審酌該約定金額是否確
    有過高情事及應予如何核減至相當數額，以實現社會正義外
    ，當事人均應同受該違約金約定之拘束，法院亦應予以尊重
    ，始符契約約定之本旨。倘債務人於違約時，仍得任意指摘
    原約定之違約金額過高而要求核減，無異將債務人不履行契
    約之不利益歸由債權人分攤，不僅對債權人難謂為公平，抑
    且有礙交易安全及私法秩序之維護。」（最高法院92年度台
    上字第2747號裁判要旨參照）。被告沈錫慶並未舉證上開違
    約金有何過高情事，本院自無從依民法第252 條酌減，附此
    敘明。
七、被告沈梁鳳英是否有於109 年11月7 日告知黃春芳系爭和解
    書之內容？
  ㈠按當事人主張有利於己之事實者，就其事實有舉證之責任，
    民事訴訟法第277 條前段定有明文。又民事訴訟如係由原告
    主張權利者，應先由原告負舉證之責，若原告先不能舉證，
    以證實自己主張之事實為真實，則被告就其抗辯事實即令不
    能舉證，或其所舉證據尚有疵累，亦應駁回原告之請求。最
    高法院72年度台上字第4225號判決意旨參照。
  ㈡原告主張被告沈梁鳳英於109 年11月7 日告知黃春芳系爭和
    解書之內容，違反保密義務云云，經查，證人黃春芳於本院
    109 年度訴字第2454號損害賠償事件到庭證稱：「（問：針
    對徐蓮英之前因為與沈梁鳳英配偶沈錫慶因為外遇，他們三
    個人的糾紛，你知道嗎？）我是在109 年端午節時候知道的
    ，知道沈錫慶、沈梁鳳英跟徐蓮英拿了20萬，因為那時候他
    們三位有三角關係，是沈錫慶跟我說的，本來說是100 萬，
    後來變20萬，事後沈錫慶還跟我說當初跟徐蓮英拿100 萬就
    好，我不知道沈錫慶是在什麼心情下講的，那是沈錫慶跟我
    說徐蓮英付了20萬的時候講的」等語明確（見109 年度訴字
    第2454號卷第163 頁），足見係被告沈錫慶於109 年11月7
    日前，即將系爭和解書內容告知證人黃春芳，而非被告沈梁
    鳳英告知。而原告對上開證人黃春芳之證述內容未提出有不
    實之任何事證，故原告主張被告沈梁鳳英於109 年11月7 日
    告知黃春芳系爭和解書之內容云云，尚難採信。系爭和解書
    內容既非被告沈梁鳳英告知黃春芳，原告主張被告沈梁鳳英
    違反系爭和解書有關保密約定而請求被告沈梁鳳英賠償50萬
    元，即屬無據。
八、被告沈梁鳳英是否有與被告沈錫慶合謀騷擾原告，並以被告
    沈錫慶接近原告之方式，欲向原告索取賠償？若有，是否構
    成民法第184 條第1 項後段之侵權行為？
    經查，被告沈梁鳳英因被告沈錫慶向其告知原告有騷擾被告
    沈錫慶一事，故於109 年10月9 日始聯繫原告之子彭擇輝，
    欲與彭擇輝商談和解一事，此有手機訊息對話截圖5 張附卷
    可稽（見本院卷一第32至36頁），可知被告沈梁鳳英應係誤
    信被告沈錫慶所言，方聯繫彭擇輝，尚難僅憑原告空言遽認
    被告沈梁鳳英有與被告沈錫慶合謀騷擾原告及欲詐取賠償等
    情。而被告沈梁鳳英因認原告與被告沈錫慶尚有來往，故基
    於兩造所簽立之系爭和解書及配偶權，欲向原告求償，屬正
    當之權利行使，並未以任何故意違背善良風俗之方法加損害
    於原告。又原告除上開手機訊息對話截圖外，並未提出任何
    證據證明被告沈梁鳳英與被告沈錫慶合謀，是原告依民法第
    18 4條第1 項後段向被告沈梁鳳英求償，並無理由。
九、按給付無確定期限者，債務人於債權人得請求給付時，經其
    催告而未為給付，自受催告時起，負遲延責任。其經債權人
    起訴而送達訴狀，或依督促程序送達支付命令，或為其他相
    類之行為者，與催告有同一之效力。遲延之債務，以支付金
    錢為標的者，債權人得請求依法定利率計算之遲延利息。應
    付利息之債務，其利率未經約定，亦無法律可據者，週年利
    率為5%。民法第229 條第2 項、第233 條第1 項前段、第20
    3 條分別定有明文。原告之請求為未確定期限之債務，依法
    應為催告，被告始負遲延責任，而應給付法定遲延利息。查
    本件起訴狀繕本於110 年1 月22日寄存於派出所，經10日於
    110 年2 月1 日發生送達效力（最高法院94年度第1 次庭長
    、法官會議決議意旨參照），有本院送達證書在卷可稽（見
    本院卷一第63頁），是原告依系爭和解書註一約定請求被告
    沈錫慶給付如主文第1 項所示，為有理由，應予准許，逾此
    範圍，則屬無據，應予駁回。
十、本判決所命被告沈錫慶應給付原告之金額，未逾50萬元，依
    民事訴訟法第389 條第1 項第5 款之規定，應依職權宣告假
    執行。並依同法第392 條第2 項宣告被告沈錫慶預供擔保，
    得免為假執行。
、本件判決基礎已臻明確，兩造其餘攻防方法及證據，經本院
    審酌後，於判決結果均無影響，自無逐一論述之必要。
、訴訟費用負擔之依據：民事訴訟法第79條。
中    華    民    國    110   年    10    月    7     日
                  民事第四庭  法  官  游智棋
　
正本係照原本作成。
如對本判決上訴，須於判決送達後20日內向本院提出上訴狀。
如委任律師提起上訴者，應一併繳納上訴審裁判費。
中    華    民    國    110   年    10    月    7     日
                              書記官  李韋樺